【裁判字號】    90,自,297
【裁判日期】    900620
【裁判案由】    誹謗等
【裁判全文】
臺灣臺中地方法院刑事判決                            九十年度自字第二九七號
    自  訴  人  甲○○
    被      告  乙○○
右列被告因誹謗等案件，經自訴人提起自訴，及臺灣臺中地方法院檢察署移送併案審
理（九十年度偵字第七八九三號），本院判決如左：
    主  文
乙○○無罪。
    理  由
一、自訴及臺灣臺中地方法院檢察署檢察署併案意旨略以：自訴人甲○○自民國（下
    同）八十八年一月起至八十九年十二月底止，擔任址設台中市○○路四三七巷三
    十九號「自我天地大廈管理委員會」之主任管理員，其於八十九年十二月要卸任
    ，而被告乙○○則為自我天地大廈之住戶及該管委會之副主委，於九十年二月間
    ，伊卸任尚未移交之際，被告就把管委會所屬在自訴人名下之帳號取銷，變成為
    被告之名義，且於九十年二月五日，自訴人因病住院回家後，發現被告在自我天
    地大廈之管理室公告欄上，張貼公告，其內容載有「茲因前任主委員不願意移交
    ，９０年度管理委員會無法進行管理工作如下：一、大廈將無管理員管理？二、
    三大電梯將停止，無法使用？三、大廈清潔工作無人清理？四、所有大廈之安全
    事項將無人管理？」等不實內容，藉以誹謗及侮辱自訴人，因認被告涉犯刑法第
    三百零九條第一項公然侮辱罪及同法第三百十條第二項之加重誹謗罪嫌。
二、按犯罪事實應依證據認定之，無證據不得推定其犯罪事實；又不能證明被告犯罪
    或其行為不罰者，應諭知無罪之判決，刑事訴訟法第一百五十四條、第三百零一
    條第一項分別定有明文。至刑法第三百零九條第一項公然侮辱罪所稱之「侮辱」
    ，係指未指明具體事實，而其內容足以貶損他人社會評價之輕蔑行為而言。且刑
    法第三百十條第一項、第二項所稱之「誹謗」行為係指行為人指摘、傳述足以毀
    損他人名譽事件之具體內容而言，又對於所誹謗之事能證明其為真實並與公共利
    益有關者，不罰，刑法第三百十條第三項亦有明定，而該不罰之規定，係針對言
    論內容與事實相符者之保障，並藉以限定刑罰權之範圍，非謂指摘或傳述誹謗事
    項之行為人，必須自行證明其言論內容確屬真實，始能免於刑責，惟行為人雖不
    能證明言論內容為真實，但依其所提證據資料，認為行為人有相當理由確信其為
    真實者，即不能以誹謗罪相繩（司法院大法官會議釋字第五○九號解釋參照）。
三、本件自訴人甲○○認被告乙○○涉犯上開之罪嫌，無非係以其所提出之前揭公告
    一紙為其依據。然訊據被告乙○○固坦承有於九十年二月初在管理室張貼該公告
    之事實，惟否認有何犯行，辯稱：因甲○○是前任主委，不願交接，公告所載四
    點內容都是事實，且向住戶報告實情乃新任主委（按即被告）應盡之責任等語。
四、經查：就被告乙○○於八十九年十二月間被選為「自我天地大廈管理委員會」之
    主任委員，且應於九十年一月一日起正式上任，然自訴人並未如期於九十年一月
    一日之前將主任委員之職交接給被告乙○○等事實，為自訴人於本院九十年六月
    一日審理時所不爭執，並陳稱：伊沒有要拒絕交接，伊是跟他們講說，這些資料
    待伊整理好後再移交等語，足證自訴人於九十年一月一日起卸任主任委員之職後
    ，確有未辦理交接之情事，則在此前提下，自會影響新任主任委員即被告乙○○
    工作之進行，並影響到自我天地大廈管理委員會之運作及該大廈公共設施之管理
    使用，而就自我天地大廈管理委員會所發生之問題，被告本諸其係主任委員之職
    責，亦有義務將大廈管理及設施發生問題之緣由公告週知，讓住戶有所瞭解，故
    被告在管理室公告欄上張貼公告之行為，自無不當之處；再觀諸上開公告所載之
    四點內容「茲因前任主委員不願意移交，９０年度管理委員會無法進行管理工作
    如下：一、大廈將無管理員管理？二、三大電梯將停止，無法使用？三、大廈清
    潔工作無人清理？四、所有大廈之安全事項將無人管理？」等語，均係在表明主
    任委員未交接時，新接任之管委會於公共事務及設施所無法運作之實際內容，並
    無對自訴人有何謾罵足以貶損自訴人社會評價及具體指述毀損自訴人名譽之內容
    ，則被告所為自與前揭公然侮辱罪及誹謗罪之構成要件有間，揆諸首揭說明，自
    不得繩其以上開罪責。此外，復查無任何積極證據足資證明被告乙○○有何自訴
    人所指之犯行，依右揭說明，自應為被告無罪之判決。
五、末查，本件依自訴人所述及卷附證據，均不足以證明被告乙○○涉犯刑法公然侮
    辱及誹謗等罪，則自訴人具狀聲請傳喚證人高俊逸到庭解釋「自我天地大廈管理
    委員會」之帳務程序，因與本件自訴之犯罪事實無涉，核無傳喚之必要，附此敘
    明。
據上論斷，應依刑事訴訟法第三百四十三條、第三百零一條第一項，判決如主文。
中      華      民      國    九十      年      六      月      二十    日
                                        法  官  李  悌  愷
右正本證明與原本無異。
如不服本判決，應於判決送達後十日內向本院提出上訴狀，上訴於臺灣高等法院臺中
分院( 須附繕本 )。
                                        書記官
中      華      民      國    九十      年      六      月      二十    日


司法院資訊處製作；財團法人民間司法改革基金會備份。
